【裁判字號】    99,交聲再,19
【裁判日期】    990525
【裁判案由】    過失傷害
【裁判全文】
臺灣高等法院刑事裁定                99年度交聲再字第19號
再審聲請人
即受判決人  甲○○
上列聲請人因過失傷害案件，對於本院99年度交上訴字第2號中
華民國99年4月22日確定判決（原審案號：臺灣士林地方法院98
年度交訴字第12號；起訴案號：臺灣士林地方法院檢察署98年度
調偵字第182號），聲請再審，本院裁定如下：
    主  文
再審之聲請駁回。
    理  由
一、再審聲請意旨略以：
(一)原判決第2 頁第16行所載：未於言詞辯論終結前聲明異議者
    ，視為有前項之同意。... 被告甲○○及其辯護人，於言詞
    辯論終結前，... ，均表示不爭執，且均同意作為證據等語
    。然伊確於民國99年4月8日言詞辯論終結前當庭提呈刑事辯
    護意旨狀(證據一)，對各項所謂證據提出異議與新事證，故
    原判決顯有違誤。且依刑事訴訟法第373條之規定，第二審
    判決書，得引用第一審判決書所記載之事實、證據及理由，
    對案情重要事項第一審未予論述，或於第二審提出有利於被
    告之證據或辯解不予採納者，應補充記載其理由，然原判決
    亦未依法記載其理由。
(二)次伊檢附對檢警及一、二審所謂文書與間接證據之反證 (證
    據二)，就原判決認事用法有諸多違誤，難令人折服，爰依
    刑事訴訟法第420條第1項第6款、第421條及第424條規定聲
    請再審，懇請鈞院明察，准予再審云云。
二、惟查：
(一)按不得上訴於第三審法院之案件，其經第二審確定之有罪判
    決，如就足生影響於判決之重要證據漏未審酌者，固得為受
    判決人之利益聲請再審，刑事訴訟法第421 條定有明文。惟
    所謂「足生影響於判決之重要證據漏未審酌」，係指該證據
    業經提出但法院未予調查或經聲請調查而未予調查，致該確
    定判決漏未審酌，且該證據如經審酌採取，顯足生影響該判
    決之結果，並應為受判決人有利之判決始足當之，如不足以
    推翻原確定判決所認定罪名之證據，即非足生影響於原判決
    之重要證據。又當事人所提出之證據，不足以影響判決結果
    ，或經第二審法院依調查結果，本於論理法則、經驗法則，
    捨棄而不予採取者，即難據以開始再審之程序。次按證據之
    取捨，法院有自由判斷之職權，倘被害人、證人、或被告之
    陳述有部分前後不一致，或相互間有所歧異時，究竟何者為
    可採，何者為不足採，法院原得本其自由心證予以斟酌取捨
    。原審採用不利於被告之供述為判決之基礎，而捨棄不採彼
    等所為有利於被告之供述，若無違經驗法則或論理法則，雖
    原判決未敘明捨棄不採彼等所為有利於被告供述之理由，亦
    顯然於判決之結果無影響，自不容任意指為違法（最高法院
    78年度台上字第104號判決意旨參照）。
(二)再按刑事訴訟法第420條第1項第6款所謂發現確實之新證據
    ，係指該證據於事實審法院判決前已經存在，為法院、當事
    人所不知，不及調查斟酌，至其後始行發現，且就證據本身
    形式上觀察，固不以絕對不須經過調查程序為條件，但必須
    顯然可認為足以動搖原有罪確定判決，而為受判決人無罪、
    免訴、免刑或輕於原判決所認罪名之判決者為限。故受理聲
    請再審之最後事實審法院，應就聲請再審理由之所謂「新證
    據」，是否具備事實審判決前已經存在，為法院、當事人所
    不知，事後方行發見之「嶄新性」（或稱「新規性」），及
    顯然足以動搖原有罪確定判決，應另為無罪、免訴、免刑或
    輕於原判決罪名之「顯然性」（或稱「確實性」）二要件，
    加以審查，為判斷應否准予開始再審之準據，二者不可或缺
    ，否則即不能據為再審之原因（最高法院93年度台抗字第98
    號、86年度台抗字第477號裁判要旨參照）。而所謂「確實
    」之新證據，係指其證據之本身在客觀上可認為真實，毋須
    經過調查，即足以動搖原判決，使受刑人得受有利之裁判者
    而言，若在客觀上就其之真實性如何，尚欠明瞭，非經相當
    之調查，不能辨其真偽，即與確實新證據之「確實」涵義不
    符，自難採為聲請再審之理由（最高法院85年度台抗字第34
    1號、424號裁定均同此旨）。
(三)本件再審聲請人即受判決人甲○○對於原確定判決聲請再審
    ，雖據提出原確定判決之繕本及其於該案之刑事辯護意旨狀
    為其證據，惟依其於原審所庭呈刑事辯護意旨狀之內容( 證
    據一)以觀，係就檢察官或原審所認證據之「證明力」予以
    爭執，而證據之證明力，亦即證據之價值判斷，由法院本其
    自由心證為之，依據證據法則，而合理判斷證據之證明力，
    係屬法院依職權之合法行為，與證據能力之爭執不同，原確
    定判決所載聲請人及其辯護人，於言詞辯論終結前，均表示
    不爭執，且均同意作為證據，係認定該判決所憑證據具有「
    證據能力」，聲請人容有誤解；且原審法院認定其犯罪事實
    所憑之證據、認定及不採之理由，業經原確定判決於理由欄
    詳予論述，亦即原確定判決既採用其他之證據或證述證明聲
    請人犯罪，則未經採用之證據，自有明確說明採納其中一部
    分，原即含有摒棄與其相異部分之意，此乃證據取捨之當然
    結果，無庸於判決理由內一一說明，亦無漏未審酌可言，故
    屬事實審法院取捨證據及評價證據證明力等職權之適當行使
    ，核無違法或不當。
(四)至聲請人卷附所謂之反證內容(證據二)，乃係就被害人、證
    人之陳述有部分前後不一致或法律見解所為之爭執，上開證
    據均屬本案判決當時已經存在之事證，自非屬當事人及法院
    所不知，不及調查斟酌，至其後始行發現已具備嶄新性之「
    新證據」。職此，洵不符合刑事訴訟法第420條第1項第6款
    「發現確實之新證據」之規定，揆諸前揭敘明，本件聲請人
    所執聲請再審理由，核與刑事訴訟法第420條第1項第6款、
    第421條之規定均有所不合，本件再審之聲請為無理由，應
    予駁回。
據上論結，應依刑事訴訟法第434條第1項，裁定如主文。
中    華    民    國    99    年    5     月    25    日
                  刑事第二十三庭審判長法  官    許宗和
                                      法  官    潘進柳
                                      法  官    沈君玲
以上正本證明與原本無異。
如不服本裁定，應於收受送達後五日內向本院提出抗告狀。
                                      書記官  彭于瑛
中    華    民    國    99    年    5     月    26    日

司法院資訊處製作；財團法人民間司法改革基金會備份。
